臺灣高雄地方法院民事判決
111年度訴字第77號
原      告  黃勤嫺  

被      告  新光行銷股份有限公司

法定代理人  李明新  
訴訟代理人  徐文雄  
            鄭穎聰  
上列當事人間債務人異議之訴事件，本院於民國111年3月31日言
詞辯論終結，判決如下：
    主      文
確認本院一○一年度司促字第五九五二七號支付命令所示債權，
於逾新臺幣參萬肆仟肆佰肆拾捌元範圍不存在。
原告其餘之訴駁回。
訴訟費用由被告負擔百分之五十四，餘由原告負擔。 
    事實及理由
一、原告主張：被告前執本院101年度司促字第59527號支付命令
    （下稱系爭支付命令）聲請對伊強制執行，經本院以110 年
    度司執字第59612號清償債務強制執行事件（下稱系爭執行
    事件）受理，嗣因執行無著而終結。然伊前經本院以104 年
    度消債更字第88號裁定開始更生程序，嗣本院於民國105 年
    4月13日以104年度司執消債更字第207號裁定認可伊所提更
    生方案，伊業已於105年8月12日履行完畢，被告對伊之債權
    應視為消滅，是伊自得訴請確認系爭支付命令所示債權（下
    稱系爭債權）不存在。又被告以顯已消滅之債權向法院聲請
    對伊強制執行，顯有過失，伊為撤銷系爭執行事件所為執行
    程序，委請訴外人孫海強書寫書狀，支付費用新臺幣（下同
    ）1萬元，且因此各方奔走以收集相關證據，並向法律專業
    人員詢問相關規定，嚴重影響日常生活，造成精神上之壓力
    ，多日失眠，身心飽受煎熬，應得向被告請求賠償精神慰撫
    金20萬元，為此爰依民法第184條第1項、第195條第1項規定
    提起本訴等語。並聲明：㈠被告應給付原告21萬元。㈡確認系
    爭債權不存在。
二、被告則以：原告前向訴外人臺灣新光商業銀行股份有限公司
    （原名：誠泰商業銀行股份有限公司，下稱新光銀行）申領
    信用卡，嗣積欠125,132元及其中68,290元自97年1月28日起
    至清償日止按週年利率19.71%計算之利息，暨按上開利息總
    額10%計算之違約金，嗣新光銀行將前述信用卡債權讓與伊
    ，伊就此向本院聲請發支付命令，經本院發系爭支付命令，
    原告未提出異議，系爭支付命令於102年1月24日確定。則由
    系爭支付命令需合法送達原告始得確定，原告應早於102年1
    月4日即知悉系爭債權存在，且伊曾於103年12月間接獲訴外
    人萬泰銀行來函，以原告向萬泰銀行申請前置協商而請伊陳
    報債權，伊乃依該函意旨陳報對原告之債權，萬泰銀行應已
    轉知原告此事，然伊自該時起即未再接獲任何有關原告聲請
    更生等相關裁定或後續陳報債權通知，自無從知悉原告更生
    之結果，應是原告在聲請更生程序時漏列伊之債權所致，則
    伊未申報債權係因不可歸責於伊之事由所致，原告仍應依更
    生條件負履行之責，其次，系爭執行事件因未執行到任何標
    的而已結案，原告並未受有任何損害，應不得向伊請求損害
    賠償等語，資為抗辯。並聲明：原告之訴駁回。
三、兩造不爭執事項：
  ㈠原告前向新光銀行申領信用卡，嗣積欠125,132元及其中68,2
    90元自97年1月28日起至清償日止按週年利率19.71%計算之
    利息，暨按上開利息總額10%計算之違約金，嗣新光銀行將
    前述信用卡債權讓與被告，被告就此向本院聲請發支付命令
    ，經本院發系爭支付命令，原告未提出異議，系爭支付命令
    於102年1月24日確定。
  ㈡被告執系爭支付命令聲請強制執行，經本院以系爭執行事件
    受理，嗣因執行無著而終結。
  ㈢原告前經本院以104年度消債更字第88號裁定自104年5月29日
    16時起開始更生程序，嗣本院於105年4月13日以104年度司
    執消債更字第207號裁定認可原告所提更生方案，原告並應
    自收受該裁定確定證明書之次月起，每3個月1期，於每期首
    月15日給付，又該裁定於105年5月11日確定，原告於105年7
    月收受確定證明書。
四、本件之爭點
　㈠系爭債權是否不存在？
　㈡原告得否請求被告給付21萬元？
五、得心證之理由
　㈠系爭債權是否不存在？　
　⒈按確認法律關係之訴，非原告有即受確認判決之法律上利益
    者，不得提起，民事訴訟法第247 條第1 項前段定有明文。
    而所謂受確認判決之法律上利益，係指因法律關係之存否不
    明確，致原告在私法上之地位有受侵害之危險，而此項危險
    得以對於被告之確認判決除去之者而言（最高法院52年度台
    上字第1240號裁判要旨參照）。經查，本院前依被告聲請對
    原告發系爭支付命令，且原告未就此異議，系爭支付命令業
    已確定等節，為兩造所不爭執，又原告否認系爭債權之存在
    ，遂提起本訴，如原告獲勝訴確定判決，即得排除被告行使
    系爭債權之危險，是原告提起本件確認之訴應有受確認判決
    之法律上利益，合先敘明。
　⒉按債務人依更生條件全部履行完畢者，除本條例別有規定外
    ，已申報之債權未受清償部分及未申報之債權，均視為消滅
    。但其未申報係因不可歸責於債權人之事由者，債務人仍應
    依更生條件負履行之責，消費者債務清理條例第73條第1項
    定有明文。經查：
　⑴原告前向新光銀行申領信用卡，嗣積欠125,132元及其中68,2
    90元自97年1月28日起至清償日止按週年利率19.71%計算之
    利息，暨按上開利息總額10%計算之違約金，嗣新光銀行將
    前述信用卡債權讓與被告，被告就此向本院聲請發支付命令
    ，經本院發系爭支付命令，原告未提出異議，系爭支付命令
    於102年1月24日確定等節，為兩造所不爭執，自堪認定。又
    系爭支付命令依修正前民事訴訟法第521條第1項之規定固具
    與確定判決同一之效力，然原告是以系爭支付命令確定後新
    生之其業經裁定准許更生，並依更生方案履行完畢等情，主
    張系爭債權不存在，自得為之。
　⑵原告固主張其於系爭支付命令確定後，業經裁定開始更生程
    序，且經本院認可其所提更生方案，並已於105年8月12日履
    行完畢，被告對其之債權應視為消滅云云。惟：
  ①原告前經本院以104年度消債更字第88號裁定自104年5月29日
    16時起開始更生程序（下稱系爭更生程序），嗣本院於105
    年4月13日以104年度司執消債更字第207號裁定認可原告所
    提更生方案，原告並應自收受該裁定確定證明書之次月起，
    每3個月1期，於每期首月15日給付，又該裁定於105年5月11
    日確定，原告於105年7月收受確定證明書等節，為兩造所不
    爭執。又原告已於105年8月12日按前述更生方案履行完畢一
    節，有財團法人金融聯合徵信中心（下稱聯徵中心）當事人
    綜合信用報告附卷可查（見訴字卷第34頁），且為被告所不
    爭執（見訴字卷第44至45頁），亦堪認定。另被告於系爭更
    生程序開始後，並未於法院公告之申報、補報債權期間申報
    系爭債權，亦經本院調取本院104年度司執消債更字第207號
    卷宗核閱屬實，則依上開規定，若被告未申報系爭債權係因
    不可歸責於己之事由，原告即仍應依更生條件負履行之責。
  ②原告於前述更生程序中未將系爭債權列入債權人清冊，亦未
    通知被告參與該更生程序，此經本院調取本院104年度消債
    更字第88號、104年度司執消債更字第207號卷宗核閱屬實，
    且為原告所不爭執（見訴字卷第44頁）。又觀諸原告向本院
    聲請更生時所提出之聯徵中心當事人綜合信用報告（債務清
    理條例前置協商專用債權人清冊），在信用卡債權轉讓資訊
    欄列有系爭債權，並載明原發卡銀行為新光銀行，新債權人
    則為被告（見104年度消債更字第88號卷第8頁），可知被告
    早於原告聲請更生前即已報送系爭債權予聯徵中心，是被告
    既依規定向聯徵中心報送系爭債權，然因債務人即原告未將
    之列入債權人清冊，且系爭債權非法院所知，致本院裁定開
    始更生程序後，未向被告送達消費者債務清理條例第47條第
    1項之公告，此自難認被告已知悉公告內容，且被告並無時
    刻查詢法院公告以確認其債務人是否經裁定開始更生程序之
    義務，如其未依其他情事或途徑知悉公告內容，則其未申報
    債權，尚難遽認有過失而可歸責，是被告未申報系爭債權係
    因不可歸責於己之事由，系爭債權尚不因原告於系爭更生程
    序履行更生方案完畢即視為全部消滅，原告仍應依更生條件
    負履行之責。
  ③系爭債權之利息計算至系爭更生程序開始前1日為98,682元（
    計算式：68290×0.1971×〈7+121/365〉＝98682，小數點以下四
    捨五入），系爭債權之違約金計算至更生前1日則為9,868元
    ，則系爭債權含利息、違約金計算至更生程序前1日金額合
    計為233,682元（計算式：125132＋98682＋9868＝233682），
    加計支付命令之程序費用500元，系爭債權金額於該時合計
    為234,182元。又原告經本院於105年4月13日以104年度司執
    消債更字第207號裁定所認可更生方案清償成數為14.71%，
    亦經本院調取該執行更生事件卷宗核閱屬實，則原告仍應依
    更生條件清償被告之金額即為34,448元（計算式：234182×0
    .1471＝34448，小數點以下四捨五入）。
  ④綜上所述，被告於系爭更生程序未申報系爭債權係因不可歸
    責於己之事由，系爭債權不因原告履行更生方案完畢即視為
    全部消滅，原告仍應依更生條件負履行之責，即應清償被告
    34,448元，但原告既只應按更生條件負履行之責，系爭債權
    逾此範圍應已不存在。
  ⑶原告雖另主張免責裁定確定時，除別有規定外，對於已申報
    及未申報之債權，均有效力云云。惟免責裁定確定時，除別
    有規定外，對於已申報及未申報之債權人均有效力，固為消
    費者債務清理條例第137條第1項前段所明定，然原告並未經
    免責裁定確定，是原告此部分主張，尚屬無據。
  ⑷綜上所述，系爭債權逾34,448元之範圍不存在。 
  ㈡原告得否請求被告給付21萬元？
　　按因故意或過失，不法侵害他人之權利者，負損害賠償責任
    。故意以背於善良風俗之方法，加損害於他人者亦同；不法
    侵害他人之身體、健康、名譽、自由、信用、隱私、貞操，
    或不法侵害其他人格法益而情節重大者，被害人雖非財產上
    之損害，亦得請求賠償相當之金額，民法第184條第1項、第
    195條第1項前段分別定有明文。本件原告固主張被告以顯已
    消滅之債權向法院聲請對伊強制執行，顯有過失，造成其需
    委請他人撰寫書狀，且於精神上受有痛苦，而應負損害賠償
    責任云云。惟查，如前所述，系爭債權並未全部消滅，被告
    據以聲請強制執行，請求原告清償債務，自非不法侵害原告
    之權利，或故意以背於善良風俗之方法加損害於原告，是原
    告上開主張，自非可採。且其聲請訊問證人孫海強，以證明
    確實支出撰寫書狀報酬等費用，亦無調查之必要。
六、綜上所述，系爭債權尚不因原告於系爭更生程序履行更生方
    案完畢即視為全部消滅，原告仍應依更生條件負履行之責，
    則系爭債權在34,448元之範圍內仍然存在，逾此範圍則不存
    在。從而，原告請求確認系爭支付命令所示債權於逾34,448
    元部分不存在，為有理由，應予准許。至其逾此範圍之請求
    ，則無理由，應予駁回
七、本件事證已明，兩造其餘攻擊防禦方法與所舉證據，核與本
    件判決結果不生影響，爰不再逐一論駁，附此敘明。
八、據上論結，本件原告之訴為一部有理由，一部無理由，依民
    事訴訟法第79條，判決如主文。
中　　華　　民　　國　　111 　年　　4 　　月　　12　　日
                  民事第二庭  法　官　楊淑儀
以上正本係照原本作成。
如對本判決上訴，須於判決送達後20日內向本院提出上訴狀。如
委任律師提起上訴者，應一併繳納上訴審裁判費。
中　　華　　民　　國　　111 　年　　4 　　月　　12　　日
                              書記官　詹立瑜